【裁判字號】    99,家聲,156
【裁判日期】    990420
【裁判案由】    聲請從母姓
【裁判全文】
臺灣桃園地方法院民事裁定             99年度家聲字第156號
聲  請  人  甲○○
上列聲請人聲請改從母姓事件，本院裁定如下：
    主    文
准聲請人甲○○（民國○○年○○月○○日生，身分證統一編號：
Ｚ000000000號）改從母姓「吳」。
聲請程序費用由聲請人負擔。
    理    由
一、本件聲請意旨略以：聲請人之父親吳莊明發（於民國78年02
    月06日死亡）、母親吳桂花結婚時實係父親入贅至母親家，
    原本其二人所生育之子女都應從母姓「吳」，但辦理戶籍登
    記時誤將聲請人登記為姓「莊」，為此，聲請人希望能改從
    母姓，除可完成母親心願，亦可承繼吳姓香火，爰依法聲請
    變更從母姓等語。
二、按有下列各款情形之一，且有事實足認子女之姓氏對其有不
    利之影響時，父母之一方或子女得請求法院宣告變更子女之
    姓氏為父姓或母姓：一、父母離婚者。二、父母之一方或雙
    方死亡者。三、父母之一方或雙方生死不明滿3 年者。四、
    父母之一方曾有或現有未盡扶養義務滿2 年者。民法第1059
    條第5 項定有明文。而民法規範父母子女間之法律關係，向
    以追求與維護子女之最佳利益為考量，以實現憲法保障子女
    人格權益之價值，此有大法官會議釋字587 號解釋理由書可
    參。再衡諸姓氏屬姓名權，具有社會人格之可辨識性，與身
    分安定及交易安全有關；並具有家族制度及血緣關係之表徵
    及考量單親家庭中重建親子家庭歸屬感之心理需求，故因情
    勢變更而有事實足認子女之姓氏，對於該子女人格成長或繼
    嗣、財產、名譽、自尊、親情互動等有明顯不利之影響或背
    離民間習慣（如招贅婚所育子女之如何從母姓的習慣等）者
    ，父母之一方或子女自得請求法院宣告變更子女之姓氏為父
    姓或母姓，以保障子女人格權之行使及兼顧長期負擔扶養義
    務之一方的權益。
三、經查，本件聲請人主張：其父母實係招贅婚，但因聲請人父
    親辦理戶籍登記時誤將聲請人登記為從父姓，而聲請人之父
    親業已過世等情，有聲請人提出戶籍謄本在卷為憑，堪信屬
    實。按姓名權為人格權之一種，人之姓名為其人格之表現，
    應使本人有表達其意願之機會，本件聲請人已成年，具備獨
    立自主之思考及判斷能力，則其改從母姓之意願應予以尊重
    。本院衡酌聲請人之意願、招贅婚之習俗等一切情事，認為
    聲請人之聲請尚無違我國社會民情。綜上，本件聲請與民法
    第1059條第5項規定之要件並無不合，依法應予准許。
四、依非訟事件法第21條第1 項前段，裁定如主文。
中    華    民    國    99    年    4     月    20    日
                        家事法庭法  官  游智棋
以上正本證明與原本無異。
如不服本裁定，應於送達後10日內向本院提出抗告狀，並繳納抗
告費新台幣1,000 元。
中    華    民    國    99    年    4     月    20    日
                                書記官  劉文松

司法院資訊處製作；財團法人民間司法改革基金會備份。
